臺灣高等法院臺南分院刑事判決
                                    111年度上訴字第226號
上  訴  人  臺灣臺南地方檢察署檢察官
被      告  吳美珠


選任辯護人  周志龍律師
上列上訴人因被告詐欺案件，不服臺灣臺南地方法院109年度易
字第1332號中華民國110年11月24日第一審判決（起訴案號：臺
灣臺南地方檢察署109年度偵字第10818號），提起上訴，本院判
決如下：
    主  文
原判決撤銷。
吳美珠犯三人以上共同詐欺得利罪，處有期徒刑壹年貳月。緩刑
肆年。
    事　實
一、吳美珠係臺南市○區○○○路0巷0○0號0樓「克○亞生技股份有限
    公司」（下稱克○亞公司）負責人王○利之配偶，緣克○亞公
    司向台灣電力股份有限公司（下稱台電公司）申請在上址依
    契約供電（電號00-00-0000-00-0），並按所安裝電表度數
    依量計價收費（電表號碼00000000）。詎吳美珠因友人魏文
    利之勸誘、鼓動，竟為節省克○亞公司之電費支出，即與魏
    文利、綽號「陳仔」之許坤祥（魏文利、許坤祥所涉詐欺罪
    嫌均由原審另案判處罪刑在案）共同意圖為克○亞公司不法
    之利益，基於三人以上共同詐欺得利之單一犯意聯絡，由吳
    美珠支付新臺幣（下同）160,000元之代價供魏文利、許坤
    祥朋分，並推由魏文利會同許坤祥於民國108年8月間某日，
    在上址以剪斷上開電表內CT二次側A相電流線之方式（毀損
    部分未據合法告訴及起訴），使上開電表之計量失準而低於
    實際用電度數，致台電公司陷於錯誤，依不正確之度數計量
    收取電費。迄至109年4月29日止，吳美珠、魏文利及許坤祥
    共同以前揭方式接續為克○亞公司向台電公司詐得短少計量
    之度數共182,944度電能，換算詐得此部分已獲電力使用卻
    無須繳納電費之利益合計約461,019元（以每度單價2.52元
    計算）。嗣經台電公司臺南區營業處人員於109年4月29日前
    往上址稽查，始悉上情。 
二、案經台電公司訴由臺南市政府警察局第四分局報請臺灣臺南
    地方檢察署檢察官偵查後聲請以簡易判決處刑（原審認不宜
    而改依通常程序審理）。
    理  由
壹、程序部分：
一、按上訴得對於判決之一部為之；對於判決之一部上訴者，其
    有關係之部分，視為亦已上訴。但有關係之部分為無罪、免
    訴或不受理者，不在此限，110年6月16日修正公布、同年月
    18日施行之刑事訴訟法第348條第1項、第2項定有明文。上
    開所稱「無罪、免訴或不受理者」，並不以在主文內諭知者
    為限，即第一審判決就有關係之部分於理由內說明不另為無
    罪、免訴或不受理之諭知者，亦屬之（參該條項立法理由說
    明）。又110年5月31日修正通過之刑事訴訟法施行前，已繫
    屬於各級法院之案件，於施行後仍適用修正前刑事訴訟法第
    348條規定；已終結或已繫屬於各級法院而未終結之案件，
    於施行後提起再審或非常上訴者，亦同，同日修正公布、施
    行之刑事訴訟法施行法第7條之13亦規定甚明。故判決後提
    起上訴，應以其提起上訴而繫屬於上訴審法院時，刑事訴訟
    法第348條是否已經修正施行，作為究應適用修正後或修正
    前規定以決定其上訴範圍之時點依據（最高法院110年度台
    上大字第5375號裁定意旨參照）。本案係於上開規定施行後
    之111年2月11日始繫屬於本院，有臺灣臺南地方法院111年2
    月9日南院武刑國109易1332字第1110005047號函上所蓋本院
    收文戳章在卷可稽（本院卷第3頁）。是本案上訴之效力及
    其審理範圍，應依修正後即現行刑事訴訟法第348條規定判
    斷。而查，原審於110年11月24日以本案判決判處被告共同
    犯詐欺得利罪，處有期徒刑三月，並諭知易科罰金之折算標
    準，復就公訴意旨所指「超逾」事實欄所載詐取之度數、不
    法利益金額部分（聲請簡易判決處刑書原記載詐取775,979
    度電力即少繳電費不法利益3,128,747元，嗣經檢察官於原
    審更正《原審卷二第58頁、第72頁》為詐得228,227度電力即
    少繳電費不法利益920,211元；其中詐取之182,944度電力即
    少繳電費不法利益461,019元部分，經原審認定有罪，其餘
    則為不另為無罪之諭知），於理由中說明不另為無罪之諭知
    。檢察官不服而就被告有罪部分，以原判決未適用刑法第33
    9條之4第1項第2款加重詐欺罪之罪名論處罪刑，係屬不當為
    由提起上訴，被告則未上訴，經本院當庭向檢察官確認上訴
    範圍，已稱僅就原判決有罪部分上訴，對於原判決所認定之
    不另為無罪諭知之部分，表明未在上訴範圍（本院卷第95頁
    、第112頁），足見檢察官對於本案請求審理之上訴範圍僅
    限於有罪部分。揆諸前開說明及修正條文之規定，本院爰僅
    就原判決有罪部分加以審理，其他關於原判決所為不另為無
    罪諭知之部分，則不在本院審理範圍，先予說明。
二、按被告以外之人於審判外之陳述，雖不符刑事訴訟法第159
    條之1 至第159 條之4 之規定，而經當事人於審判程序同意
    作為證據，法院審酌該言詞陳述或書面陳述作成時之情況，
    認為適當者，亦得為證據；當事人、代理人或辯護人於法院
    調查證據時，知有第159 條第1 項不得為證據之情形，而未
    於言詞辯論終結前聲明異議者，視為有前項之同意，刑事訴
    訟法第159 條之5 定有明文。查本件所引用被告以外之人於
    審判外之各項言詞陳述及書面證據，檢察官、被告及辯護人
    於本院準備程序、審理時均表示同意列為證據（本院卷第97
    至98頁、第113至114頁），本院審酌該等證據之取得過程並
    無瑕疵，且均屬合法，與本案待證事實間復具有相當之關聯
    性，以之為本案證據尚無不當，並經本院於審理時逐一提示
    予檢察官、被告及辯護人表示意見，對於證據能力之適格，
    均未爭執，故採納上開證據方法，亦無礙於被告於程序上之
    彈劾詰問權利，此部分自得採為本案證據，而有證據能力。
    至於以下所引用之不具傳聞性質之證據，因非違背法定程序
    取得之證據，依法亦應有證據能力。
貳、實體部分：　　
一、認定犯罪事實所憑之證據及理由：
　　上開事實，業據被告於本院準備程序、審理時坦承不諱（本
    院卷第94頁、第99頁、第112頁、第119至121頁），核與證
    人即台電公司臺南區營業處稽查課課長蔡宜真、證人即克○
    亞公司負責人（被告配偶）王○利分別於警詢時（警卷第17
    至19頁、第9至12頁）、證人即克○亞公司總經理（被告之子
    ）王○評於警詢、偵查時（警卷第13至16頁；偵卷第7至8頁
    ；原審卷二第251至252頁）、證人即同案共犯魏文利、許坤
    祥分別於本案或相關案件警詢、偵查時（偵卷第10至14頁；
    原審卷二第241至243頁、第115至135頁、第235至238頁、第
    275至277頁、第279至283頁）證述之情節大致相符，並有指
    認犯罪嫌疑人紀錄表、台電公司用電實地調查書、台電公司
    繳費憑證、台電公司臺南區營業處109年11月17日陳報狀暨
    相關陳情書、切結書、網路徵人公告、員工名冊及個人出勤
    報表、核減後追償電費計算說明、魏文利與黃萬選間之通訊
    監察譯文、原審法院109年度易字第1383號刑事判決、臺灣
    臺南地方檢察署檢察官110年度偵字第4291號聲請簡易判決
    處刑書等資料在卷可稽（警卷第7至8頁、第21頁、第23頁；
    原審卷一第25至227頁、卷二第139至145頁、第313至324頁
    、第287至289頁），足證被告上開任意性之自白核與事實相
    符，堪可採信。本案事證明確，被告犯行洵堪認定，應依法
    論科。
二、論罪科刑：
  ㈠按電業法關於竊電罪之處罰規定，已於106年1月26日公布刪
    除，於同年月28日生效施行，原該當於電業法所處罰之相關
    竊電行為，自應依其行為態樣回歸適用普通刑法處斷。又用
    電戶與台電公司間存有供電契約關係，台電公司依約將電力
    輸送至用戶端，自有同意將該電力移轉予用電戶使用之意，
    而台電公司為依量計價收費，在用戶端安裝電表，於用電戶
    用電時，即由電表累計用電量，並定期派員抄表取得電表度
    數後，逕依該度數計價而按期向用電戶收取電費。是如用電
    戶為節省電費支出，擅自改變電表之構造使電表計算實際用
    電量之功能失效不準，因該用電戶改變電表構造前後繼續使
    用電能均係經台電公司依約同意移轉使用，核與「未經他人
    同意」，以和平手段將他人持有之物移入自己或第三人支配
    管領之刑法竊盜罪構成要件有間；然該用電戶故意使電表失
    準少計實際用電度數，台電公司因誤認依該電表抄得之度數
    為真實而陷於錯誤，逕依該少於實際用電度數之不實度數計
    價收取電費，用電戶因此獲得少繳電費之利益，自係向台電
    公司行使詐術，藉此獲得少繳電費之財產上不法利益，而該
    當刑法詐欺得利罪之構成要件。
　㈡本案被告係於台電公司正常供電予用戶克○亞公司時，推由證
    人即共犯魏文利、許坤祥以剪斷電表內CT二次側A相電流線
    之方式施以詐術，使台電公司陷於錯誤，依失準之電表計量
    之不正確度數計價而少收電費，被告則因此為克○亞公司獲
    取少繳電費之利益。故核被告所為，係犯刑法第343條、第3
    23條、第339條之4第1項第2款之三人以上共同犯詐欺得利罪
    。公訴意旨認被告所為，係犯刑法第339條第2項之詐欺得利
    罪，尚有未洽，惟其起訴之基本社會事實相同，並經本院於
    審理時告以相關罪名，對被告及辯護人之防禦權行使並無妨
    礙，爰依法變更起訴法條予以審理。又被告知悉證人魏文利
    係以違法手段節省電費支出，仍支付代價委由證人魏文利、
    許坤祥以實行剪斷克○亞公司之電表內CT二次側A相電流線之
    行為，向台電公司詐取前開電能，並因此為克○亞公司獲取
    少繳電費之不法利益，其等間具有犯意之聯絡及行為之分擔
    ，應論以共同正犯。
　㈢被告自108年8月間某日起至109年4月29日止，雖以前揭方式
    ，陸續為克○亞公司向台電公司詐得每月少繳電費之利益，
    然被告此等舉動係為達使克○亞公司獲取不法利益之同一目
    的，於密接之時間、同一地點以相同方式所為，其主觀上應
    係基於單一之加重詐欺得利之犯意，客觀上所侵害者亦為同
    一被害人之財產法益，各舉動之獨立性甚為薄弱，在刑法評
    價上以視為數個舉動之接續施行，合為包括之一行為予以評
    價，較為合理，屬接續犯，僅論以一罪。 　
三、本院撤銷改判之理由：
  ㈠原判決以被告犯行，罪證明確，因予論罪科刑，固非無見。
    惟查，被告上開行為，應論以刑法第343條、第323條、第33
    9條之4第1項第2款之三人以上共同犯詐欺得利罪，已如前述
    。原判決認被告所為，係犯刑法第339條第2項之詐欺得利罪
    ，所持見解尚有違誤。檢察官上訴意旨以此指摘原判決不當
    ，為有理由，應由本院將原判決予以撤銷改判，期臻適法。
  ㈡爰審酌電力能源為全體國民共享之重要資源，透過使用者付
    費及公平計價之原則，方得使電力機構永續經營，達到資源
    平等、共享利用之目的，且電價高低與國家能源政策及財政
    收支亦密切相關，如以不正當方式影響計電，藉此減少電費
    開支，無異將個人之用電成本轉嫁由社會大眾承受，除造成
    台電公司損失外，更影響國家民生經濟，所生危害非微，被
    告為圖減省克○亞公司電費支出之私利而為本案犯行，造成
    台電公司無法合理計算其用電情形，損及公用民生事業費用
    負擔之公平性，實為不該，原應以嚴懲；惟考量被告犯後已
    於本院準備程序、審理中坦承認罪，頗具悔意，且被告前無
    刑事前案紀錄，素行尚佳，有臺灣高等法院被告前案紀錄表
    可憑，參以被告係聽信證人魏文利之鼓吹始共犯本案，為此
    尚曾支付160,000元之代價，兼衡被告為克○亞公司詐得不法
    利益之期間、金額，及克○亞公司已全數繳清台電公司追償
    之電費（已據被告及告訴代理人陳明在卷，並有繳費憑證可
    憑；本院卷第100頁、第120頁；警卷第23頁），暨被告自陳
    學歷為專科畢業，現無業，子女均已成年之智識程度、家庭
    生活狀況等一切情狀，量處被告有期徒刑一年二月，以示懲
    儆。
  ㈢被告雖曾為克○亞公司詐得461,019元之不法利益，但因克○亞
    公司已全數繳清台電公司追償之電費金額，已如前述，故台
    電公司所受損害已全部獲賠償，被告及克○亞公司亦未保有
    任何犯罪所得，如再對被告諭知沒收或追徵犯罪所得，顯有
    過苛之虞，爰依刑法第38條之2第2項規定，不予對被告宣告
    沒收或追徵。 
四、被告前未曾因故意犯罪受有期徒刑以上刑之宣告，有臺灣高
    等法院被告前案紀錄表在卷可稽，其素行尚佳，雖因一時失
    慮，致犯本案之罪，然於歷經本案偵、審及科刑教訓之後，
    當知所警惕，信無再犯之虞。又被告犯後已於本院準備程序
    、審理中坦承認罪，頗具悔意，參以被告係聽信證人魏文利
    之鼓吹始共犯本案，為此尚曾支付160,000元之代價，且克○
    亞公司並已全數繳清台電公司追償之電費，台電公司及檢察
    官對於被告倘符合緩刑之要件，是否同意諭知緩刑一節，或
    稱「同意給予被告緩刑」，或稱「尊重法院決定」等情。再
    者，罪刑宣告本身即有一定之警惕效果，且同就應報觀點而
    論，緩刑宣告效力事後遭撤銷而喪失，絕大程度取決於行為
    人本身之後續舉止，緩刑祇不過是刑罰暫緩執行而已，以刑
    罰為後盾之緩刑宣告，不唯使其仍具充分之個別威嚇力，更
    可確立刑罰應報予行為人痛苦之本質，無論對行為人本身或
    一般人而言，刑罰之威嚇功用，殆不至因緩刑而減弱，亦無
    損於刑罰目的之實現。故本院綜合考量上開各情，認對被告
    所宣告之刑，以暫不執行為適當，爰依刑法第74條第1 項第
    1 款規定，併予宣告緩刑四年，以勵自新。
五、適用之法律：刑事訴訟法第369 條第1 項前段、第364 條、
    第299 條第1項前段、第300條（僅引用程序法條）。
本案經檢察官蔡宜玲提起公訴，檢察官董和平提起上訴，檢察官
周文祥到庭執行職務。
中　　華　　民　　國　　111 　年　　5 　　月　　31　　日
                  刑事第三庭　  審判長法　官  陳連發
                                      法　官  何秀燕
                                      法　官  洪榮家
以上正本證明與原本無異。
如不服本判決應於收受送達後20日內向本院提出上訴書狀，其未
敘述上訴理由者，並得於提起上訴後20日內向本院補提理由書（
均須按他造當事人之人數附繕本）「切勿逕送上級法院」。
　　　　　　　　　　　　　　　　　　　書記官  謝文心
中　　華　　民　　國　　111 　年　　5 　　月　　31　　日
附錄本案論罪科刑法條：
中華民國刑法第323條
電能、熱能及其他能量，關於本章之罪，以動產論。
中華民國刑法第339條之4
犯第339條詐欺罪而有下列情形之一者，處一年以上七年以下有
期徒刑，得併科一百萬元以下罰金：
一、冒用政府機關或公務員名義犯之。
二、三人以上共同犯之。
三、以廣播電視、電子通訊、網際網路或其他媒體等傳播工具，
    對公眾散布而犯之。
前項之未遂犯罰之。
中華民國刑法第343條
第323條及第324條之規定，於第339條至前條之罪準用之。